【裁判字號】    95,訴,344
【裁判日期】    951012
【裁判案由】    拆屋還地
【裁判全文】
臺灣雲林地方法院民事判決               95年度訴字第344號
原      告  乙○○
                      樓
訴訟代理人  甲○○
被      告  丙○○
訴訟代理人  鍾竹簧律師
上列當事人間請求拆屋還地事件，經本院於中華民國95年09月28
日言詞辯論終結，判決如下：
    主    文
原告之訴及其假執行之聲請均駁回。
訴訟費用由原告負擔。
    事實及理由
一、兩造之聲明：
  (一)原告方面：
    1.被告應將坐落於雲林縣臺西鄉○○段547 地號及同段551-
      2 地號土地上之建築物拆除，並將土地返還予原告，並自
      民國（下同）94年11月08日起至返還土地之日止，按月給
      付原告新臺幣（下同）720 元。
    2.原告願供擔保，請准宣告假執行。
  (二)被告方面：
    1.原告之訴駁回。
    2.如受不利之判決，請准供擔保免為假執行。
二、原告起訴主張：坐落於雲林縣臺西鄉○○段547 地號及同段
    551-2 地號土地（下稱系爭土地），係原告向本院投標購買
    而取得，茲因被告所有之門牌號碼為雲林縣臺西鄉○○村○
    ○路82號建物（下稱系爭建物），雖依法針對原告所有之土
    地視為有法定地上權存在，然被告積欠地租已達2 年之總額
    ，原告自得以本起訴狀繕本之送達為撤銷地上權之意思表示
    ，撤銷後被告即屬無權占有，爰依民法第767 條規定，訴請
    被告將系爭建物予以拆除，並將占用部分之土地返還原告。
    又被告無權占用系爭土地，而獲得相當於免付租金之利益，
    致使原告受有損害，爰依民法第179 條前段規定，請求自94
    年11月08日起至返還土地之日止，按月給付原告720 元之相
    當於租金之不當得利等語。
三、被告則以：兩造間並未協議地租，故原告以被告積欠租金為
    由，訴請被告拆屋還地，並無理由等情置辯。
四、本件不爭執及爭執事項如下：
  (一)兩造不爭執之事實：
    1.原告為系爭土地之所有權人。
    2.系爭土地係原告向本院投標購買而取得所有權。
    3.系爭土地上有被告所有之系爭建物坐落其上。
    4.系爭土地及系爭建物原同屬被告所有。
    5.系爭建物依民法第876 條第1 項規定，視為已有地上權之
      設定而得使用系爭土地。
    6.兩造並未協議地租金額。
    7.原告曾訴請被告給付93年06月08日起至94年10月08日止之
      相當於地租之不當得利，並經本院北港簡易庭以94年度港
      小字第265 號判決原告勝訴確定在案。
  (二)兩造爭執要旨：
    1.系爭建物占用系爭土地是否為無權占有？
    2.原告訴請被告拆屋還地，是否有理由？
    3.原告訴請被告給付相當於租金之不當得利，是否有理由？
五、茲就上述爭點，析述本院得心證之理由如下：
  (一)建築物與基地同屬一人所有而僅將土地出賣時，因建築物性
    質上不能與基地使用權分離而存在，於此情形應認基地買受
    人與建築物所有人就基地成立租賃關係；租金數額協議不諧
    時，應類推適用民法第876 條規定，當事人得聲請法院核定
    之。本件兩造間就租金數額如協議不諧或不能協議時，應訴
    請法院裁判核定。又關於請求法院核定地租，其訴之性質，
    為形成之訴，未經法院核定地租數額前，土地所有人無直接
    請求給付地租之權利；而請求給付地租，屬給付之訴，內容
    並未含有請求法院核定地租之意。故當事人就地租協議不諧
    時，必先經法院核定其地租數額後，土地所有人始得據以請
    求如數給付（最高法院84年度台上字第2707號判決意旨參照
    ）。
  (二)兩造間針對系爭建物使用系爭土地之租金數額並未協議乙節
    ，並不爭執，已於前述。至於原告主張前向被告請求給付地
    租，並經本院北港簡易庭以94年度港小字第265 號判決確定
    乙節，姑不論上開判決係原告訴請相當於租金之不當得利（
    見本院卷第16頁至第18頁），縱認原告係訴請給付地租，依
    據前開判決意旨，請求給付地租，屬給付之訴，內容並未含
    有請求法院核定地租之意，是本件既未經協議或法院核定地
    租數額，致被告無從得知應給付地租之數額，自難以被告積
    欠地租已達2 年為由，而主張撤銷地上權。是原告關於地租
    數額，倘無法與被告達成協議時，理應先訴請法院核定地租
    數額，方為妥適。準此，系爭建物本於法定地上權之關係而
    占有使用系爭土地，自屬有權占有，並非無權占有，應可認
    定。
  (三)綜上所述，原告雖為系爭土地之所有權人，然被告所有之系
    爭建物既本於法定地上權之關係，而占有使用系爭土地，是
    原告主張被告占有使用系爭土地無正當權源等語，自不足採
    。又依社會通常觀念，雖可認為無權占有他人土地，可能獲
    得相當於租金之利益，然本件被告既非無權占有系爭土地，
    是原告請求相當於租金之不當得利，自屬無據。從而，原告
    請求被告拆除系爭建物並返還所占用之土地，及自94年11月
    08日起至返還土地之日止，按月給付原告720 元，為無理由
    ，應予駁回。其假執行之聲請因訴之駁回而失所附麗，應併
    予駁回。
六、本件判決基礎俱已臻明確，兩造其餘攻防方法及訴訟資料經
    本院審酌後，核與判決不生影響，無逐一論駁之必要，併此
    敘明。
七、據上論結，原告之訴為無理由，依民事訴訟法第78條，判決
    如主文。
中    華    民    國    95    年    10    月    12    日
                  民事第一庭    法  官  許佩如
以上正本係照原本作成。
如對本判決上訴，須於判決送達後20日內向本院提出上訴狀。
中    華    民    國    95    年    10    月    12    日
                                書記官  蔡嘉萍


司法院資訊處製作；財團法人民間司法改革基金會備份。
